最高法院刑事判決　　　　　　一○○年度台上字第四○七五號
上　訴　人　周清崑
上列上訴人因違反毒品危害防制條例案件，不服台灣高等法院台
南分院中華民國一○○年六月七日第二審判決（一○○年度上訴
字第四六五號，起訴案號：台灣台南地方法院檢察署九十九年度
毒偵字第二三五二號），提起上訴，本院判決如下：
    主  文
上訴駁回。
    理  由
按刑事訴訟法第三百七十七條規定，上訴於第三審法院，非以判
決違背法令為理由，不得為之。是提起第三審上訴，應以原判決
違背法令為理由，係屬法定要件。如果上訴理由書狀並未依據卷
內訴訟資料，具體指摘原判決不適用何種法則或如何適用不當，
或所指摘原判決違法情事，顯與法律規定得為第三審上訴理由之
違法情形，不相適合時，均應認其上訴為違背法律上之程式，予
以駁回。本件上訴人周清崑上訴意旨略稱：(一)、原判決認上訴人
先於民國九十九年十一月十八日晚上十時許施用第二級毒品甲基
安非他命，復於同月十九日六時三十分在同一網路咖啡店廁所內
，施用第一級毒品海洛因一次。但上訴人在原審已辯稱僅於後者
之時間、地點，以針筒注射之方式同時施用第一、二級毒品，而
非於上述時地分二次施用。原判決認上訴人於後者時地僅施用海
洛因，應有誤會。上訴人之行為究否適用刑法第五十五條想像競
合犯之規定，尚有研酌餘地，原判決捨此有利上訴人之法律規定
，即有可議。(二)、上訴人於警詢及偵查中，已明確陳述毒品之上
游為綽號「阿同」之郭銘同，約五十歲左右，住台南市鹽水區頑
皮世界附近，每次上訴人均撥打其家中電話，郭銘同再聯絡藥頭
至他家中取貨，上訴人並在偵查中指認郭銘同口卡。則依毒品危
害防制條例第十七條規定，上訴人既供出毒品來源，即應予減輕
其刑，原審及第一審均未詳查，而未適用上開規定，自有違法云
云。
惟查：原判決維持第一審論處上訴人施用第一級毒品罪刑（累犯
，處有期徒刑一年）之判決，駁回上訴人此部分在第二審之上訴
，已詳敘其所憑之證據及認定之理由。而上訴人在警詢時、偵查
中及第一審均供承其除於九十九年十一月十八日晚間十時許，在
台南市○○區○○路咖啡店廁所施用甲基安非他命一次外，另於
翌（十九）日六時三十分許，在同一廁所內施用海洛因一次（見
警卷第二頁、偵查卷第三二頁、一審卷第三四頁反面及第三七頁
反面、第三八頁）；其上訴第二審後，雖具狀略稱僅於上述後者
之時間、地點，以針筒注射方式一次施用甲基安非他命及海洛因
，然在原審審判期日，又供陳前開毒品係如先前自白所示分別施
用（見原審卷第三二頁）。則原審經合法調查後，參酌其餘卷內
證據等，據以認定上訴人確於九十九年十一月十九日六時三十分
有單獨施用海洛因之犯行，即無與卷證資料不符之違法可言。而
犯施用第一級毒品之罪，供出毒品來源，須因而查獲其他正犯或
共犯者，始得依毒品危害防制條例第十七條第一項規定減輕或免
除其刑。上訴人除在警詢時曾稱其係向綽號「阿堂」男子購買海
洛因等毒品，「該名男子真實姓名綽號『阿堂』、年約五十歲左
右、一七○公分。中等身材、都是他打電話給我，電話我不知道
」外（見警卷第三頁），卷內並無其於偵審中再就海洛因來源為
任何陳述、主張或警方有依其陳述而查獲販賣海洛因之「阿堂」
、「阿同」抑郭銘同等資料，乃竟於上訴第三審之法律審時，方
主張其於警詢時及偵查中已供出毒品來源，原審未依前揭規定減
輕其刑，為有違法云云，即顯非依據卷內資料執為指摘，自非適
法之第三審上訴理由。其就施用第一級毒品部分之上訴，違背法
律上程式，應予駁回。末按刑事訴訟法第三百七十六條所列各罪
之案件，經第二審判決者，不得上訴於第三審法院。上訴人施用
第二級毒品部分，原審認係犯毒品危害防制條例第十條第二項之
罪，核屬刑事訴訟法第三百七十六條第一款之案件。既經第二審
判決，自不得上訴於第三審法院，上訴人就此部分竟復提起上訴
，顯為法律所不准許，亦應予駁回。
據上論結，應依刑事訴訟法第三百九十五條前段，判決如主文。
中    華    民    國  一○○  年    七    月  二十八  日
                      最高法院刑事第三庭
                          審判長法官  謝  俊  雄  
                                法官  陳  世  雄  
                                法官  魏  新  和  
                                法官  徐  文  亮  
                                法官  吳  信  銘  
本件正本證明與原本無異
                                      書  記  官  
中    華    民    國  一○○  年    八    月    二    日
                                                      K